臺北高等行政法院判決
　　　　　　　　　　　　　　　　　　 93年度簡字第01327號
原　　　告　中威技術顧問股份有限公司
代　表　人　甲○○董事長）　.
被　　　告　臺北市政府
代　表　人　乙○○（市長）
訴訟代理人　丙○○
上列當事人間因勞動基準法事件，原告不服行政院中華民國93年
9月9日勞訴字第0930037159號訴願決定，提起行政訴訟。本院判
決如下：
　　主  文
原告之訴駁回。
訴訟費用由原告負擔。
　　事  實
一、事實概要：原告僱用勞工5人，經營顧問服務業，為勞動基
    準法之適用行業，經被告所屬勞工局勞動檢查處依離職勞工
    陳秀玲申訴於民國（下同）93年4月15日派員實施勞動檢查
    結果，發現原告以勞工陳秀玲未按規定辦理離職交接手續為
    由，未給付其93年3月1日至12日工資，違反勞動基準法第22
    條第2項規定，經被告審查屬實，被告依同法第79條第1項第
    1款規定，以93年5月5日府勞2字第09306675900號處分書，
    處罰鍰新臺幣（下同）6千元，原告不服，提起訴願，遭決
    定駁回，原告仍不服，遂向本院提起行政訴訟。
二、兩造聲明：
　(一)原告聲明：訴願決定及原處分均撤銷。
　(二)被告聲明：駁回原告之訴。
三、兩造之爭點：
  原告主張其已遵指示改善措施，通知陳秀玲至公司領款，被告
  仍為罰鍰處分，有違公允，是否可採？
  (一)原告主張：
    1.原告接獲被告通知函後，即遵其指示並採取改善措施，以
      電話及存證函件通知陳秀玲來公司領款，原告如多數公司
      規定，所有員工於離職當月薪資係當面直接交付領具，此
      規定於到職時均明確告知，然事後卻收到被告開具之罰鍰
      處分書。
    2.原告既已依指示改善，被告仍然處罰，顯不符公平正義。
　(二)被告主張：
    1.原告經營顧問服務業，為勞動基準法之適用行業，92年9
      月1日僱用勞工陳秀玲，93年3月12日陳秀玲離職，93年4
      月6日陳秀玲向被告之勞工局勞動檢查處申訴原告未給付
      其93年3月1日至12日之工資，經該處於93年4月15日派員
      實施勞動檢查結果，發現原告以陳秀玲未按規定辦理離職
      交接手續為由，未給付其93年3月1日至12日之工資，違反
      勞動基準法第22條第2項規定，為會同檢查之原告負責人
      甲○○所不爭執，並在當日勞動條件檢查會談紀錄確認無
      誤後認簽，被告依同法第79條第1項第1款規定處罰鍰6千
      元，並無不合。
    2.查工資乃勞工提供勞務的對價報酬，應全額直接給付勞工
      ，而勞工於離職時，本於契約終止之附隨義務，無論有無
      約定，自應克盡離職交接手續之義務。勞雇雙方若未有約
      定，而雇主逕以勞工未辦妥離職手續為由扣發工資，於法
      已有未合。本件未發給薪資之行為構成違法要件之時點，
      在被告所屬勞工局勞動檢查處93年4月15日派員實施勞動
      檢查時已臻明確，被告93年5月5日府勞2字第09306675900
      號所為罰鍰處分，於法有據。原告雖稱：「…以電話及存
      證函件通知陳員來公司領款…」，但據原告檢附之郵局掛
      號收據顯示，存證函收件日期為93年5月6日，且自被告罰
      鍰處分迄至原告提起訴願期間，並無任何已給付工資之事
      實足以證明其說，原告所訴委不足採，自不得執為免罰之
      依據。
　　理  由
一、按「為規定勞動條件最低標準，保障勞工權益，加強勞雇關
    係，促進社會與經濟發展，特制定本法；本法未規定者，適
    用其他法律之規定。雇主與勞工所訂勞動條件，不得低於本
    法所訂之最低標準。」、「工資應全額直接給付勞工。但法
    令另有規定或勞雇雙方另有約定者，不在此限。」、「雇主
    不得預扣勞工工資作為違約金或賠償費用。」分別為勞動基
    準法第1條、第22條第2項、第26條所明定；違反第22條之規
    定者依同法第79條第1項第1款規定處新臺幣6千元以上6萬元
    以下罰鍰。又「勞工於工作中故意或過失損壞產品或其他物
    品，其觸犯刑章部分，雇主可訴請司法機關辦理；關於民事
    賠償部分可由雇主與勞工協商決定賠償金額及清償方式，如
    未能達成協議，其賠償非雇主單方面所能認定者，應循司法
    途徑解決，不得逕自扣發薪資。」前勞工行政中央主管機關
    內政部75年9月2日75台內勞字第432567號函釋有案。
二、本件原告僱用勞工5人，經營顧問服務業，為勞動基準法之
    適用行業，經被告所屬勞工局勞動檢查處依離職勞工陳秀玲
    申訴於93年4月15日派員實施勞動檢查結果，發現原告以勞
    工陳秀玲未按規定辦理離職交接手續為由，未給付其93年3
    月1日至12日工資，違反勞動基準法第22條第2項規定，經被
    告審查屬實，被告依同法第79條第1項第1款規定，處罰鍰6
    千元，原告不服，提起訴願，遭決定駁回，原告仍不服，復
    起訴主張其已遵指示改善措施，通知陳秀玲至公司領款，被
    告仍為罰鍰處分，有違公允，詳如其起訴狀事實欄所載理由
    等語。
三、查原告經營顧問服務業，為勞動基準法之適用行業，93年3
    月12日其僱用之勞工陳秀玲離職，同年4月6日，陳秀玲申訴
    原告未給付其93年3月1日至12日之工資，經被告所屬勞工局
    勞動檢查處於93年4月15日派員前往原告處所查明屬實，此
    有陳秀玲之申訴書、原告代表人甲○○之談話紀錄及被告所
    屬勞工局勞動檢查處勞動條件檢查會談紀錄等資料附原處分
    卷可稽，原告違反勞動基準法第22條第2項規定之事證明確
    ，被告依同法第79條第1項第1款規定，酌情從輕裁處罰鍰
    6,000元，核無違誤。至於原告訴稱：因陳秀玲未按規定辦
    理離職交接手續，故未給付93年3月1日至12日工資，惟陳秀
    玲於申訴書謂未見到原告刊登徵人啟事，沒有可以交接業務
    之對象，足見原告係未經協商而單方面決定扣薪，且迄今尚
    未給付上開93年3月1日至12日工資，起訴後經通知復未到庭
    說明，或提出對其有利之新證據，所訴洵不足採。
四、綜上說明，本件被告對原告之罰鍰處分，並無不合，訴願決
    定，予以維持，亦無不妥，原告起訴意旨，非有理由，應予
    駁回。
五、據上論結，本件原告之訴為無理由，依行政訴訟法第236條
    、第98條第3項前段，判決如主文。
中　　華　　民　　國　　94　　年　 　5　　月　　2　　 日
                      第 三 庭  法    官  黃本仁
上為正本係照原本作成。
本件以訴訟事件所涉及之法律見解具有原則性者為限，始得於本
判決送達後二十日內向本院提出上訴狀並表明上訴理由，如已於
本判決宣示後送達前提起上訴者，應於判決送達後二十日內補具
上訴理由（均按他造人數附繕本），且經最高行政法院許可後方
得上訴。
中　　華　　民　　國　　94　　年　 　5　　月　　4　　 日
            　　  　　　　  　　書 記 官  姚國華
